【裁判字號】    98,訴,507
【裁判日期】    980724
【裁判案由】    違反毒品危害防制條例
【裁判全文】
臺灣雲林地方法院刑事判決               98年度訴字第507號
公  訴  人  臺灣雲林地方法院檢察署檢察官
被      告  乙○○
                    （現另案於臺灣雲林第二監獄執行中）
上列被告因違反毒品危害防制條例案件，經檢察官提起公訴（98
年度毒偵字第566 號），及移請併案審判（98年度毒偵字第713
號），被告在準備程序中就被訴事實為有罪之陳述，本院合議庭
裁定由法官一人進行簡式審判程序，判決如下：
    主      文
乙○○施用第二級毒品，累犯，處有期徒刑伍月。又施用第一級
毒品，累犯，處有期徒刑玖月，扣案之第一級毒品海洛因（驗餘
淨重零點壹貳肆公克）沒收銷燬之，包裝前揭海洛因之外包裝
袋壹只沒收之。應執行有期徒刑壹年壹月，扣案之第一級毒品海
洛因（驗餘淨重零點壹貳肆公克）沒收銷燬之，包裝前揭海洛
因之外包裝袋壹只沒收之。
    事實及理由
一、犯罪事實：
    乙○○前因施用毒品案件，經送強制戒治後，於民國92年5
    月31日執行完畢釋放。其又於強制戒治執行完畢釋放後5 年
    內，因再犯施用毒品案件，經臺灣高等法院臺南分院（下稱
    臺南高分院）以95年度上訴字第1353號判決處有期徒刑1 年
    3 月確定，後經減刑為有期徒刑7 月又15日確定，甫於96年
    12月16日縮刑期滿執行完畢。詎其猶不知悔改，基於施用第
    第二級毒品甲基安非他命之犯意，於98年4 月29日10時許，
    在雲林縣二崙鄉○○村○○路111 號其友人住處內，以將甲
    基安非他命置於玻璃管內點火燒烤後吸食其煙霧之方式，施
    用甲基安非他命乙次。其又基於施用第一級毒品海洛因之犯
    意，於同日12時許，在同一處所，以將海洛因摻水後置於針
    筒內注射血管之方式，施用海洛因乙次。嗣於同日21時25分
    許，其因另案通緝中，經警於上址查獲歸案，並扣得乙○○
    所有之海洛因1 包（驗餘淨重0.3124公克），且經警方及獄
    方分別採其尿液送驗，均自其尿液中檢出嗎啡及甲基安非他
    命陽性反應，方知上情。
二、認定犯罪事實所憑之證據及理由：
  (一)本案被告乙○○所犯之罪，均係死刑、無期徒刑、最輕本刑
    為3 年以上有期徒刑以外之罪，其於準備程序就前揭被訴事
    實為有罪之陳述，經受命法官告知簡式審判程序之旨，並聽
    取其與公訴人之意見後，本院合議庭裁定由受命法官獨任進
    行簡式審判程序，是本案之證據調查，依刑事訴訟法第273
    條之2 規定，不受同法第159 條第1 項、第161 條之2 、第
    161 條之3 、第163 條之1 及第164 條至第170 條規定之限
    制，合先敘明。
  (二)上開犯罪事實，業據被告在偵查及本院審理中坦承不諱，且
    經警方及獄方分別採集其尿液送驗之結果，確均呈現嗎啡及
    甲基安非他命陽性反應，此有臺灣檢驗科技股份有限公司98
    年5 月13日編號KＺ000000000000號濫用藥物尿液檢驗報告、
    雲林縣刑警大隊查獲煙毒、麻管嫌犯尿液送檢真實姓名對照
    表、詮昕科技股份有限公司98年6 月2 日編號00000000號濫
    用藥物尿液檢驗報告與檢體採收紀錄表等在卷可稽。另將扣
    案之海洛因1 包（驗餘淨重0.3124公克）送請鑑定之結果，
    證實含有海洛因成分，有行政院衛生署草屯療養院98年5 月
    25日草療鑑字第0980500193號鑑定書1 紙在卷足佐。復有上
    開毒品扣案可資佐證。綜上足認被告之自白與事實相符，可
    以採信，本件事證明確，被告犯行洵堪認定。
  (三)按修正後之毒品危害防制條例第20條將施用毒品之刑事處遇
    程序，區分為「初犯」、「5 年內再犯」及「5 年後再犯」
    。而依修正後之規定，僅限於「初犯」及「5 年後再犯」2
    種情形，始應先經觀察、勒戒或強制戒治程式。倘被告於5
    年內已再犯，經依法追訴處罰，縱其第3 次（或第3 次以上
    ）再度施用毒品之時間，在初犯經觀察、勒戒或強制戒治執
    行完畢釋放5 年以後，已不合於「5 年後再犯」之規定，且
    因已於「5 年內再犯」，顯見其再犯率甚高，原實施觀察、
    勒戒或強制戒治，已無法收其實效，即應依該條例第10條處
    罰（最高法院95年度第7 次刑事庭會議決議參照）。本案被
    告在強制戒治程序執行完畢釋放後5 年內，又因施用毒品案
    件遭臺南高分院判處罪刑確定，有臺灣高等法院被告前案紀
    錄表附卷可憑，是雖被告本件犯行距離前次強制戒治執行完
    畢已逾5 年，揆諸前揭決議意旨，顯已不合於「5 年後再犯
    」之規定，即應依法論科。
三、論罪科刑之理由：
  (一)查甲基安非他命與海洛因分別為毒品危害防制條例第2 條第
    2 項所列管之第二級、第一級毒品。是核被告施用甲基安非
    他命之行為，應成立同條例第10條第2 項之施用第二級毒品
    罪。另其施用海洛因之行為，則成立同條例第10條第1 項之
    施用第一級毒品罪。被告持有第二級、第一級毒品之低度行
    為，則分別為各該施用之高度行為所吸收，均不另論罪。又
    檢察官請求併案審判部分，與本訴部分核屬同一犯罪事實，
    本院自可併予審究，特予陳明。
  (二)被告所犯上開2 罪，犯意各別，行為互殊，應分論併罰。
  (三)被告有前述犯罪事實欄所記載之前科紀錄，此觀臺灣高等法
    院被告前案紀錄表可明，其於受有期徒刑之執行完畢後5 年
    以內故意再犯本件有期徒刑以上之罪，均為累犯，各應依刑
    法第47條第1 項之規定，加重其刑。
  (四)爰審酌被告前因施用毒品案件，已經強制戒治程序並判處罪
    刑確定後執畢出監，有臺灣高等法院被告前案紀錄表可證，
    竟仍不思悔改，徹底袪除施用毒品之惡習，再次施用甲基安
    非他命及海洛因，繼續沈淪毒海之中，可知其意志力甚為薄
    弱，殊不可取，惟念及其施用毒品之犯行，在本質上乃屬戕
    害自己身心健康之行為，尚未有嚴重破壞社會秩序或侵害他
    人權益之情形，且犯後能坦承犯行，態度尚佳，暨被告自承
    教育程度為國中肄業，智識程度不高等一切情狀，分別量處
    如主文所示之刑，再定其應執行之刑。
  (五)扣案之海洛因（驗餘淨重0.3124公克），應依毒品危害防制
    條例第18條第1 項前段之規定宣告沒收銷燬。又包裝上開毒
    品之外包裝袋，並非不可與毒品分離，係用於包裹毒品，具
    有避免毒品裸露受潮及方便攜帶之功能，此為本院職務上已
    知之事實，且為被告所有，業據被告供認在卷，自應依刑法
    第38條第1 項第2 款之規定予以沒收。至扣案之夾鏈袋1 包
    、注射針筒1 包及燈泡2 個，均非違禁物，且被告已在本案
    審理中表示拋棄，故上開物品由檢察官直接為廢棄之執行處
    分即可，不另為沒收之諭知，附此敘明。
四、應適用之法律：
  (一)刑事訴訟法第273 條之1 第1 項、第299 條第1 項前段。
  (二)毒品危害防制條例第10條第1 項、第2 項、第18條第1 項前
    段。
  (三)刑法第11條、第47條第1 項、第51條第5 款、第38條第1 項
    第2 款。
本案經檢察官甲○○到庭執行職務。
中    華    民    國    98    年    7     月    24    日
                  刑事第五庭    法  官  王  紹  銘
以上正本證明與原本無異。
如不服本判決，應於收受本判決後10日內向本院提出上訴書狀，
並應敘述具體理由。如未敘述上訴理由者，應於上訴期間屆滿後
20日內向本院補提理由書狀（均須按他造當事人之人數附繕本）
「切勿逕送上級法院」。
                                書記官  洪  秀  虹
中    華    民    國    98    年    7     月    24    日
附錄論罪科刑條文全文：
毒品危害防制條例第10條
施用第一級毒品者，處6 月以上5 年以下有期徒刑。
施用第二級毒品者，處3 年以下有期徒刑。


司法院資訊處製作；財團法人民間司法改革基金會備份。
